【裁判字號】    97,交聲,457
【裁判日期】    980407
【裁判案由】    違反道路交通管理處罰條例
【裁判全文】
臺灣宜蘭地方法院交通事件裁定         97年度交聲字第457號
原處分機關  交通部公路總局臺北區監理所宜蘭監理站
異  議  人
即受處分人  甲○○
上列受處分人因違反道路交通管理處罰條例案件，對於交通部公
路總局臺北區監理所宜蘭監理站民國97年11月14日所為之宜監字
第裁43─Z00000000號裁決聲明異議，本院裁定如下：
    主  文
異議駁回。
    理  由
一、原處分意旨略以：異議人即受處分人甲○○於民國97年8月1
    5日上午8時56分許，駕駛車牌號碼895-JB號營業貨運曳引車
    ，行駛於高速公路，不遵使用行車管制規定，在最高速限為
    時速90公里之國道三號高速公路北向92公里處，以時速102
    公里之速度超速行駛，經國道公路警察局第六警察隊以公警
    局交字第Z00000000號製單舉發，交通部公路總局臺北區監
    理所宜蘭監理站遂依道路交通管理處罰條例第33條第1項第1
    款、第63條第1項第1款規定，裁處受處分人罰鍰新臺幣三千
    五百元，併計違規點數一點。
二、異議意旨略以：異議人甲○○固有於97年8月15日上午8時56
    分許，駕駛車牌號碼895-JB號營業貨運曳引車，行經最高速
    限限制為時速90公里之國道三號高速公路北向92公里處，為
    警方攔停，警方出示測速儀器上所顯示之時速102公里給異
    議人觀看後，警方表示異議人已超速，便開單告發。然從車
    上所安裝之行車記錄器及GPS之記錄，均可證明於遭攔停舉
    發前，異議人根本未有超速之違規行為。而且，測速儀器雖
    然是一對一，但路上有很多車子，有可能是測到別人的車子
    ，員警沒有辦法提出相片證明我有超速。為此，聲明異議，
    請求撤銷原處分。
三、按汽車行駛於高速公路、快速公路或設站管制之道路，不遵
    使用限制、禁止、行車管制及管理事項之管制規則，而有行
    車速度超過規定之最高速限或低於規定之最低速限之行為者
    ，處汽車駕駛人新臺幣三千元以上六千元以下罰鍰，併計違
    規點數一點，道路交通管理處罰條例第33條第1項第1款、第
    63條第1項第1款定有明文。經查：
（一）異議人並不否認「97年8月15日上午8時56分許，伊駕駛車
      牌號碼895-JB號營業貨運曳引車，行經最高速限限制為時
      速90公里之國道三號高速公路北向92公里處，為警方攔停
      ，警方出示測速儀器上所顯示之時速102公里予伊觀看後
      ，警方表示伊已超速，即開單告發。」之事實（見本院卷
      第20至21頁），且有舉發違反道路交通管理事件通知單一
      件在卷可稽。
（二）其次，證人即舉發員警溫開丞已於本院調查時結證「97年
      8月15日上五8時56分，我跟楊蘭裕在國道三號高速公路北
      上92公里處執行測速勤務，結果測得895-JB號營業貨運曳
      引車超速，當地最高速限是時速90公里，895-JB號營業貨
      運曳引車行車速度是時速102公里，我就叫楊蘭裕開警示
      燈，我拿指揮棒攔停895-JB號營業貨運曳引車，我就請駕
      駛人就是異議人下車，並出示測速儀器上所顯示之數字給
      異議人看，便開單告發。本件測速儀器之測速原理是對準
      車輛按下儀器後，就會有一條紅外線發射出去對準欲偵測
      車輛之車頭，紅外線會折射回來，儀器就會算出被偵測車
      輛之速度及測距。當天我們是現場攔停舉發，攔下異議人
      後，異議人說他沒有超速，異議人曾出示今日所提出之行
      車紀錄器紀錄紙給我看，當時看到行車紀錄器紀錄紙上所
      記錄之時速是靠近100公里，並沒有超速，但是因為行車
      紀錄器有可能受到人為干擾而不準確。異議人也說車上裝
      有GPS監控系統，可以查到他的行車紀錄，但GPS沒有經過
      國家檢驗合格，可信度不高。當天我所使用的測速儀器沒
      有照相功能，該儀器業經檢驗合格，且當天功能都是正常
      的，當天我所測到的速度確實是895-JB號營業貨運曳引車
      的行車速度，不是測到別人的車子，測速過程中也沒有受
      到其他車子的干擾，所以我還是開單告發。」等語綦詳（
      見本院卷第23至25頁），核與證人即舉發員警楊蘭裕於本
      院調查時所結證「97年8月15日上午8時56分，我與溫開丞
      一起在國道三號高速公路北上92公里處執勤，當時是由溫
      開丞執行測速工作，我們測到895-JB號營業貨運曳引車超
      速，當地限速是時速90公里，我們測到該車的行車速度是
      時速102公里，我們就攔停舉發，請駕駛人就是異議人，
      我們有把測速儀器上所測得的數據給異議人看，便開單告
      發。我們使用的測速儀器之測速原理是利用儀器上的紅外
      線對準被測車輛之車頭，紅外線反射回來就可以知道被測
      車輛之車速及我們的測距。我們所使用的測速儀器已經經
      過檢驗合格，當天的功能也都是正常的。當天所測到數值
      確實是895-JB號營業貨運曳引車的行速，並沒有被其他車
      輛干擾。當天攔下異議人後，異議人有出示今日所提出之
      行車紀錄器紀錄紙給我看，從該行車紀錄器記錄紙上並無
      法看出異議人在我們舉發的時間點已經超速，但因為行車
      紀錄器只具有參考價值，監理機關雖然規定大型車新車必
      須裝設行車紀錄器，但並無檢驗機關檢驗該行車紀錄器是
      否精準，而且行車紀錄器會受到車輛配備異動的影響，例
      如載重、空車、輪胎加大等等，就會影響到行車紀錄器的
      正確性，所以還是要以我們的測速為準，我們還是開單告
      發。當初攔停時，異議人也有說其車上有GPS系統，但GPS
      系統所紀錄之行車速度是否可信令人質疑，因為此系統的
      主要功能在車輛之定位，它的傳輸系統如何確定車輛之行
      車速度、誤差值為何，都不清楚，無從由此認為895-JB號
      營業貨運曳引車未超速。」之情節相符（見本院卷第26至
      28頁），並有雷達測速儀之檢定合格證書及技術規範手冊
      在卷可稽。而證人溫開丞雖係本件原處分機關認定異議人
      有前揭違規行為之舉發員警，證人楊蘭裕亦係當天與溫開
      丞一同執勤之員警，然因異議人並無法舉出或請本院調查
      任何對其有利之證據資料，以使本院對證人所供述之異議
      人違規事實產生任何合理之懷疑，且於本件卷存證據資料
      內，亦無任何積極證據足以證明證人溫開丞、楊蘭裕上開
      供述係屬虛偽，更無足以令人顯信渠等供述為不可採之品
      性證據或前科證據存在，且衡諸證人溫開丞、楊蘭裕與異
      議人素不相識，並無宿怨，亦無仇隙，渠等顯無自陷於偽
      證罪之追訴而構詞誣賴異議人之理，故自不得以證人溫開
      丞、楊蘭裕為本件開單告發員警，即全盤抹煞渠等在訴訟
      上之證人資格或其證詞之真實性。換言之，證人溫開丞、
      楊蘭裕所為之前揭證詞，應堪信為真實，異議人空言否認
      證人溫開丞、楊蘭裕證詞之真實性，並辯稱「伊並未超速
      」云云，自不足採。
（三）異議人雖一再辯稱「從車上所安裝之行車記錄器及GPS之
      記錄，均可證明於遭攔停舉發前，伊並未有超速之違規行
      為。」云云，且依其所提出之行車記錄器紀錄紙及GPS紀
      錄紙觀之，確實亦無895-JB號營業貨運曳引車於舉發時間
      97年8月15日上午8時56分許，以時速102公里之速度超速
      行駛之紀錄，然查：
1、895-JB號營業貨運曳引車上之行車紀錄器係96年9月出廠時所
   裝設，之後即未曾有檢驗紀錄之事實，業據異議人供明在卷
   （見本院卷第22頁），並有行車執照影本在卷可稽。而行車
   紀錄器並非精密、無法以人為操控之紀錄器，其會因人為因
   素（如：拉掉傳動心子插頭、打開運作中之紀錄器蓋子、將
   紀錄針以外力彎曲、以異物緊貼或卡住機械蓋版、以橡皮圈
   將紀錄針固定、打開運作中紀錄器、移動紀錄紙卡）、機械
   故障（如紀錄針桃型凸輪故障、紀錄針位置不對、紀錄針故
   障、紀錄器傳動心子故障、紀錄針固定之導板生鏽）而產生
   錯誤。更何況，行車紀錄器係由車輛輪胎轉動而測得行駛之
   速率，駕駛人為規避超速責任，可能更換輪胎尺寸，造成實
   際行駛速率與紀錄之速率間存有差異，而當駕駛人踩煞車，
   車輛輪胎鎖死後，更會造成行駛速率趨近於零，形成行車紀
   錄為無速率狀態，然事實上車輛正以某速率滑行中之情形（
   以上可參見中央警察大學交通學系副教授陳高村、台北市政
   府警察局督察室督察員蘇裕展所合著之「行車紀錄器於肇事
   重建應用之研究」一文，本院卷第37至50頁）。因此，異議
   人所提出之895-JB號營業貨運曳引車之行車紀錄器紀錄紙上
   所記載之行車速率是否正確無誤，自屬有疑。
2、況且，依異議人所供承「我是在97年8月14日晚上出車的，出
   車時間不記得，是在15日下午下完貨回到公司。97年8月14日
   出車以後，我先到汐止下一台沙子，下料停車時間大約20分
   鐘，之後就開到台中火力發電廠停車休息，一直到隔天早上6
   時許才開車進發電廠裝料，裝料時間為大約1小時左右，我就
   往宜蘭方向開國道三號高速公路，然後就在97年8月15日上午
   8時56分左右，在國道三號高速公路北上92公里處被警察攔停
   開單。」之行車情形觀之（見本院卷第21頁），可知異議人
   於97年8月14日晚間出車後，到97年8月15日上午8時56分被攔
   停之間，有三個時間點車輛停止（汐止下沙子、台中火力發
   電廠停車休息、台中火力發電廠裝料），然異議人所提出之
   行車記錄器紀錄紙上卻顯示895-JB號營業貨運曳引車曾經在
   四個時間點停止。依此，益徵異議人所提出行車記錄器紀錄
   紙上之紀錄內容，確實與異議人真實行車狀況不符，其上所
   記載之內容自難逕信為真，無從據以推翻員警所為測速結果
   之正確性。
3、再者，異議人雖提出財團法人電子檢驗中心電信終端設備審
   定證明，然異議人違規時間係97年8月15日，該審定證明書上
   之審定日期則為97年10月2日，且GPS紀錄紙上記載的是「梅
   傑科技」，審定證明書上記載之申請人則係長輝資訊科技公
   司、製造商則係遠碩科技公司，則該審定證明書上所載之GPS
   系統是否即為異議人車上所使用之GPS系統，已屬有疑。況且
   ，依該審定證明上之記載，可知此一審定證明書只是證明該
   GPS系統已經經過審定屬於何種類別之電信終端設備系統、發
   射輸出功率為何、工作頻率為何，並非用以檢驗、證明該GPS
   系統之功能是否正常。此外，依該審定證明書上之記載，並
   無法瞭解此一GPS系統究係如何計算監控車輛之行車速率？其
   計算監控車輛行車速率之準確性為何？誤差為何？均有未明
   。則該GPS系統所測得監控車輛之行車速率，是否與該車之實
   際行車速率完全一致，自屬有疑。換言之，異議人所提出之8
   95-JB號營業貨運曳引車之GPS監控紀錄上所記載之行車速率
   是否正確無誤？是否與895-JB號營業貨運曳引車實際行車速
   率完全一致？實令人質疑。因此，尚無從以此正確性有疑之
   數據，推翻員警所為之測速結果。
4、綜上各情，異議人所辯「依行車記錄器及GPS之記錄，可證明
   伊並未超速。」云云，尚屬無據，自不可採。
（四）異議人雖另辯稱「路上有很多車子，有可能是測到別人的
      車子，員警沒有辦法提出相片證明我有超速。」云云，然
      交通警察製單舉發違反道路交通管理處罰條例所列之違規
      行為，係公務員基於職務上之權力，依法所為之公法上行
      為，基於公務員為公法上行為具有公信力之原則，該行政
      行為當可被推定為真正，其據以依法處分之事實認定原則
      上亦應被推定為正確無誤。而本此公信原則，立法者更於
      道路交通管理處罰條例第92條第4項為授權之規定，授權
      交通部、內政部制定違反道路交通管理事件統一裁罰基準
      及處理細則，俾使執勤員警得當機處分以達維護交通秩序
      、安全之行政目的。更何況，交通違規行為通常於瞬間發
      生並結束，若要求執勤員警所有的舉發行政行為均需預留
      照相、錄音、錄影或其他科學證據以證其實，則國家維護
      交通秩序、安全之行政措施勢必窒礙難行，故刑事訴訟法
      就犯罪證據有關之規定中，與屬行政秩序罰之交通違規裁
      罰本質不合之部分，於道路交通案件處理程序內，自不在
      準用之列。本件情形，舉發員警當天係使用經檢驗合格且
      功能正常之測速儀器（未有自動拍照取證功能）針對895-
      JB號營業貨運曳引車進行測速，測得895-JB號營業貨運曳
      引車時速102公里，測速結果並沒有受到895-JB號營業貨
      運曳引車附近車輛影響，且已將測速儀器上所顯示之時速
      102公里出示予異議人觀看之事實，已據證人即舉發員警
      溫開丞、楊蘭裕證述甚詳，而異議人既未就舉發員警之舉
      發有誤提出相關證據以供調查，本院經查亦無任何證據足
      資證明舉發員警有捏造事實違法取締之情事，則舉發員警
      本其維護交通秩序、安全職責所為之本件舉發，自應受到
      合法、正確之推定，異議人空言以前揭情詞置辯，諉無足
      取。
（五）從而，異議人於97年8月15日上午8時56分許，駕駛車牌號
      碼895-JB號營業貨運曳引車，行駛於高速公路，不遵使用
      行車管制規定，在最高速限為時速90公里之國道三號高速
      公路北向92公里處，以時速102公里速度超速行駛之違規
      事實，已堪認定。
四、綜上所述，原處分機關所為之本件裁決，核與前舉道路交通
    管理處罰條例第33條第1項第1款、第63條第1項第1款之規定
    相符，並無違法或不當之處，故異議人以首揭情詞，對於上
    開裁決提起異議，並無理由，應予駁回。
五、據上論斷，依道路交通案件處理辦法第19條，裁定如主文。
中    華    民    國    98    年    4    月     7     日
                  交通法庭法  官  劉家祥
以上正本證明與原本無異。
如不服本裁定，應於裁定送達後5日內，向本院提出抗告狀。（
應附繕本）
                          書記官  劉謹翊
中    華    民    國    98    年    4     月    8     日


司法院資訊處製作；財團法人民間司法改革基金會備份。
